臺灣高等法院刑事裁定　　　　　　　　94年度交聲再字第45號
　　再審聲請人
　　即受判決人　甲○○
上列聲請人因公共危險等案件，對於本院93年度交上訴字第183
號，中華民國94年5月24日第二審確定判決（臺灣桃園地方法院
93年度交訴字第28號，起訴案號：臺灣桃園地方法院檢察署92年
度偵字第18596號），聲請再審，本院裁定如下：
    主  文
再審之聲請駁回。
    理  由
一、按刑事訴訟法第420條第1項第6款所謂發見確實之新證據，
    係指該證據當時已存在，為法院及當事人所不知，事後始經
    發現者，且就新證據之本身形式上觀察，毋須經調查程序顯
    然可認為足以動搖原確定之判決者而言。
二、再審聲請意旨略以：（一）聲請人於民國（下同）九十二年
    八月十五日晚上十一時許許，駕駛自小客車沿桃園縣龜山鄉
    ○○路，由兔坑村往自強南路方向（南向）行駛，途經龜山
    鄉○○路二三六巷路口時，適林峰吉騎乘重號機車，突自大
    同路二三六巷衝出，以近乎垂直之角度猛撞聲請人所駕駛之
    前開自用小客車左後車門，隨即人車倒地，聲請人隨即緊急
    煞車靠邊停車，並下車查看，因情緒極度緊張，不知所措，
    乃而呆在現場，根本無萌生逃逸之念，且不知機車騎士傷情
    如何，更尤無所謂肇事致死而逃逸之情事，未幾，聲請人即
    電請當日相聚之友人羅金吉、羅慶宗及聲請人之配偶劉又萱
    前來現場，並請羅金吉等幫忙處理，俾能及時救助人車倒地
    之傷者，凡此重要事實，業經羅金吉、羅慶宗以及劉又萱等
    於偵審中證陳明確，足見聲請人並無肇事致死而逃逸之事實
    。（二）聲請人於當日深夜，一直置身現場，並請友人羅金
    吉、羅慶宗幫忙處理現場，救助人車及倒地傷者，嗣並由羅
    金吉驅車載送聲請人及劉又萱返家，惟聲請人於偵查中誤以
    為如舉實陳明當時相聚之好友為證，恐將造成錯誤，禍延友
    人，於偵訊時始不敢貿然聲請傳喚羅金吉、羅慶宗等證人，
    並刻意捏稱：「攔下路人一部九人座車返家，再自行騎機車
    回到現場」，惟此悖於常情之不實自白，係出於不正之方法
    ，審理事實之法院，允應先於其他事證而為調查，惟原審未
    此之為，遽採為信證，自屬違法。（三）事實審法院認定聲
    請人肇事後逃逸，無非依據證人陳敏男、崔培中、張正中之
    證詞為憑，但查證人陳敏男、崔培中之證詞，即令屬實，亦
    僅能證明現場無人承認肇事，尚難推定聲請人有肇事逃逸之
    事實。至證人張正中就現場極為明顯之目標即肇事之汽機車
    ，均稱沒有看見，乃竟能精確描述眾多圍觀之不特定民眾之
    穿著及形貌，顯有瑕疵可議，自缺乏真實及可信性，應無證
    據力可言，原審疏未細予推敲，遽採為證，反對於率先到場
    之警員吳金海、徐浩豐及其後到場之管區警員陳國榮等，確
    悉聲請人並無肇事逃逸情事之人，未予查證，於法有違。（
    四）聲請人已婚，育有一子，父親手足殘障，母親有多重殘
    障，胞弟何經輝亦罹中度精神病，有戶籍謄本、照片、殘障
    手冊為憑，均由聲請人照顧，別無他人可以取代，足證本件
    車禍發生時，聲請人亦係在現場處理意外，不可能逃逸，一
    走了之，置家中殘障親屬於不顧。為此依刑事訴訟法第420
    條第1項第6款之規定聲請再審云云。
三、經查：
(一)證人羅金吉、羅慶宗以及劉又萱等於偵審時固證稱聲請人並
    未逃離現場，惟原確定判決已說明其不採之理由，自不容就
    其已審酌不採之證據，執為再審原因，致與法院得以自由證
    判斷證據力之法例有所違背。
(二)聲請人雖指其於偵訊時捏稱：「攔下路人一部九人座車返家
    ，再自行騎機車回到現場」，係悖於常情之不實自白，乃出
    於不正之方法等語，惟其於本院審理時亦不諱言稱：其於肇
    事後，因緊張之故，乃先離開車禍現場，嗣後方和其女友劉
    又萱一同到場等語（見原審卷第79頁至第81頁），是以原審
    綜合其於偵訊及本院審理中供承之內容，認定其於事故發生
    後確有離開車禍現場情事，尚無違誤，聲請人指審理事實之
    法院未就聲請人之自白是否出於不正方法，先於其他事證而
    為調查，係屬違法云云，難認有據。
(三)聲請人雖指證人陳敏男、張正中之證詞，僅能證明現場無人
    承認肇事，尚難推定聲請人有肇事逃逸之事實，惟查：證人
    即桃園縣政府警察局龜山分局龜山派出所警員陳國榮於原審
    審理時證稱：當日係由線上巡邏警員吳金海、徐浩丰先到場
    處理車禍事故，伊是經由值班台通知前往現場，晚上11時10
    分接獲通知，到達現場時間不記得，傷者已經送醫院，有問
    現場誰是肇事者，但都沒有人承認，先前處理的吳金海、徐
    浩丰也說沒有人承認，在現場停留約1個小時，做拍照、測
    繪及人車管制，現場有1輛肇事的機車，路旁有1輛撞擊的小
    客車，之後是依肇事車輛通知車主何發昌，才知道甲○○的
    行動電話，有通知甲○○請其到派出所，那時已經是凌晨12
    點多了，之後甲○○即與其女友劉又萱到派出所，劉又萱先
    說她是肇事者，後來經分別詢問，劉又萱才說她不是肇事者
    ，甲○○才說實話等語（見原審卷第92頁至第107頁），證
    人張正中於原審證稱：我們當天是晚上十一點出勤，到達現
    場約十一時五分，離開現場約十一時十五分，到達現場時有
    看到派出所警員在那裡，現場傷者倒地位置有人圍在那裡，
    我們檢查傷者，有個打赤膊身材魁伍穿一條短褲的酒醉民眾
    在干擾我們救護，大聲說趕快救，人快死了，我們請派出所
    警員協助驅離，此外就沒有人接近我們，在救護過程中沒有
    看到有人表示是肇事者，也沒有看到被告，傷者是倒在大同
    路往自強南路的方向，當時是我與陳敏男將傷者抬上救護車
    ，崔培中負責收拾救護器材等語。（見本院卷第二０六頁至
    二一七頁）。足見聲請人確係於事發後經員警依車牌號碼尋
    找，並經通知後，始至派出所製作筆錄，其有肇事逃逸情事
    ，至為明灼。至證人崔培中部分，原確定判決並未援用其證
    詞，聲請人指該部分採證違法云云，亦有誤會。
(四)本件聲請人聲請再審所提出之證人即率先到場之警員吳金海
    、徐浩豐及其後到場之管區警員陳國榮等，均係聲請人在當
    時所明知，即無事後使經發見之可言，依照前開說明，不得
    據以聲請再審。
(五)聲請人固指稱其已婚，育有一子，父親手足殘障，母親有多
    重殘障，胞弟何經輝亦罹中度精神病，均由其照顧，並提出
    戶籍謄本、照片、殘障手冊為憑，惟依該項證據之本身形式
    上觀察，無法推定本件車禍發生時，聲請人係在現場處理意
    外，不可能逃逸，即難認該項新證據足以動搖原確定之判決
    ，自亦不得執為再審原因。
四、綜上所述，聲請人聲請再審，為無理由，應予駁回
據上論斷，應依刑事訴訟法第434條第1項，裁定如主文。
中　　華　　民　　國　　94　　年　　9 　　月　　29　　日
　　　　　　　　　刑事第二十庭  審判長法　官  陳貽男
　　　　　　　　　　　　　　　　　　  法　官  邱志平
　　　　　　　　　　　　　　　　　　  法　官  高明哲
以上正本證明與原本無異。
如不服本裁定，應於收受送達後五日內向本院提出抗告狀。
                                      書記官  李垂福
中　　華　　民　　國　　94　　年　　9 　　月　　30　　日
